最高法院刑事判決　　　　　　九十四年度台上字第二一六六號
　　上　訴　人　甲○○原名陳.
　　　　　　　　　　　　樓之1.
上列上訴人因傷害致人於死案件，不服台灣高等法院台中分院中
華民國九十一年四月二十三日第二審更審判決（九十年度上更(一)
字第二八四號，起訴案號：台灣台中地方法院檢察署八十六年度
偵字第一八四五三號），提起上訴，本院判決如下：
    主  文
原判決撤銷，發回台灣高等法院台中分院。
    理  由
本件原判決撤銷第一審關於上訴人甲○○之判決，改判仍依牽連
犯論處傷害致人於死罪刑，固非無見。
惟查：一、原判決認定上訴人為騷客ＫＴＶ酒店之服務部主任，
民國八十六年七月五日凌晨四時二十五分許，戴瑞宏、陳俊仁於
該酒店消費完畢離去時，無故砸毀該酒店大廳花瓶、電腦等物，
並帶公關公主關麗琳、徐雅惠前往台中市○○街九十七巷十一號
美堡寶早餐店吃早點，上訴人遂與林土根、譚天龍、紀立聰、林
廷忠、周正雄、及綽號「無尾雄」、「阿仕」之不詳姓名成年男
子，先後分乘小客車四處尋找，並於上開早餐店尋獲戴瑞宏等四
人，林土根、譚天龍、紀立聰、及綽號「阿仕」者即下車，隨即
動手與戴瑞宏、陳俊仁互毆，事後因認該處談賠償之事毫無效果
，上訴人遂與林土根等人基於共同剝奪人行動自由之犯意連絡，
利用人多勢眾，由綽號「阿仕」者開車，綽號「無尾雄」、周正
雄、林土根及譚天龍等人，將陳俊仁及戴瑞宏強行押上車，載回
酒店內而剝奪陳、戴二人之行動自由，其餘之人則分別乘坐上訴
人及駕駛載瑞宏之車輛返回酒店等情。似認上訴人與紀立聰等人
在早餐店尋獲戴瑞宏、陳俊仁，發生互毆後，始起意共同強押戴
瑞宏等二人回酒店。其理由中並引述陳俊仁供稱：「早點尚未來
，就有二部車到現場，下來很多人，車內都坐滿人，那時近十人
左右，他們下來看到我們就打」、「我們被押上不同車，我們的
車子都被他們開回去」等語，共犯紀立聰供稱：「由綽號『阿仕
者』駕車載我和綽號阿文、無尾雄、白兔等人前往，另外後面尚
有二部車，其中一部車中有陳峰，林廷忠、陳俊傑二人搭另外
一部車」、「到場後……演變成互毆，後來（被害人）被綽號『
阿仕』、『無尾雄』、『白兔』、及阿文等四人制服，隨即被帶
往阿仕之自小客車內帶回公司，我則搭乘陳峰的車子回到公司
」等語，為認定事實之依據。但查上訴人於偵審中固供承有開車
出去，並載紀立聰回酒店，惟辯稱伊到早餐店時，沒看到被害人
及押被害人之人，而陳俊仁前揭供述，並未供稱上訴人確有參與
毆打及強押被害人上車，另上訴人開車到達早餐店時，當時被害
人是否已被強押上車，紀立聰所述亦不明確，此關係上訴人在早
餐店是否係在場參與剝奪被害人行動自由之共同正犯，原審法院
未進一步查明，釐清實情，遽認上訴人亦為強押被害人上車剝奪
行動自由之共同正犯，自嫌調查職責未盡，採證認事亦難認允洽
。二、按刑法第二百七十七條第二項之傷害致人於死罪，係犯普
通傷害罪致發生死亡結果之加重結果犯，依刑法第十七條規定，
以客觀上能預見其死亡結果之發生，而行為人主觀上不能預見為
要件，此項構成犯罪之事實，依刑事訴訟法第三百零八條之規定
，自應明白記載，方足資論罪科刑。原判決認定陳俊仁、戴瑞宏
被押回酒店後，上訴人與林土根等共犯共同基於傷害之犯意聯絡
，由林土根等共犯動手毆打陳俊仁、戴瑞宏，使陳俊仁受有顏面
挫傷及撕裂傷，疑似胸部挫傷等傷害，戴瑞宏被毆打後遍體鱗傷
，昏倒在地，不省人事，依當時客觀情況，如未及時送醫急救極
易因傷重死亡，陳俊仁亦因長時間遭受毆打，神智也不十分清楚
，處理事務之能力顯低於常人，如任由陳俊仁開車載戴瑞宏離去
，陳俊仁顯無法順利將戴瑞宏送醫急救，而會肇生死亡之結果，
陳永豐等人見目的已達而未慮及上開可能產生之結果，遂由陳永
豐、林土根、譚天龍、紀立聰、上訴人等人將戴瑞宏抬到其所有
之小客車上，任由意識狀況及辯識能力均屬不佳之陳俊仁開車離
去，陳俊仁駕駛不久，即因頭昏及體力不支，將車停靠在台中市
○○路某處，下車攔計程車欲找友人將戴瑞宏送醫，唯陳俊仁在
台中市東區某處下車後隨即昏倒，到當天中午十二時許醒來，再
搭車前往停車處，急忙將戴瑞宏送往中山醫學院急救，唯戴瑞宏
已因頭部外傷致顱內出血死亡等情，而就其他共犯於毆擊被害人
戴瑞宏時，對於引起被害人死亡之結果，是否客觀上能預見，而
主觀上不預見，事實欄並未載明，依前開說明，本院無從判斷其
適用法律當否之依據。以上或為上訴意旨所指摘，或為本院依職
權所得調查之事項，應認原判決仍有撤銷發回之原因。
據上論結，應依刑事訴訟法第三百九十七條、第四百零一條，判
決如主文。
中　　華　　民　　國　九十四　年　　四　　月　二十八　日
                      最高法院刑事第八庭
                          審判長法官  呂　潮　澤
                                法官  吳　昆　仁
                                法官  孫　增　同
                                法官  吳　昭　瑩
                                法官  趙　文　淵
      本件正本證明與原本無異
                                      書  記  官
中　　華　　民　　國　九十四　年　　五　　月　　四　　日
                                                      Ｃ
